【裁判字號】    89,訴,585
【裁判日期】    891107
【裁判案由】    偽造文書等
【裁判全文】
臺灣臺北地方法院刑事判決                          八十九年度訴字第五八五號
    公  訴  人 台灣台北地方法院檢察署檢察官
    被      告  甲○○
    選任辯護人  乙○○律師
右列被告因詐欺案件，經檢察官提起公訴（八十八年度偵字第一八五二八號），本院
判決如左：
    主      文
甲○○無罪。
    理      由
一、公訴意旨略以：被告甲○○係台北市○○○路四○九號四樓漢宮舞廳之公關小姐
    ，民國八十八年四月二十五日凌晨二時八分許，丙○○至上址漢宮舞廳消費並與
    甲○○共進晚餐，席間，丙○○欲買甲○○出場，雙方言明出場費新台幣（下同
    ）二萬元，甲○○竟意圖為自己及漢宮舞廳不法之所有，乘丙○○交付所有之匯
    豐銀行信用卡（卡號：0000000000000000）請其代為刷卡簽帳
    之機會，利用不知情之會計小姐多刷一萬五千元及一萬八千元兩筆金額，並私自
    偽簽丙○○之簽名於簽帳單上，行使交付該會計，欲詐得款項，足以生損害於丙
    ○○及匯豐銀行。嗣經丙○○對帳始發現上情，致未得逞。因認被告涉犯刑法第
    二百十六條、第二百十條行使偽造私文書罪嫌、第三百三十九條第三項、第一項
    詐欺取財未遂罪嫌。
二、按犯罪事實應依證據認定之，無證據不得推定其犯罪事實；不能證明被告犯罪者
    ，應諭知無罪之判決，刑事訴訟法第一百五十四條、第三百零一條第一項分別定
    有明文。又事實之認定，應憑證據，如未能發現相當證據，或證據不足以證明，
    自不能以推測或擬制之方法，為裁判基礎（最高法院四十年台上字第八六號判例
    參照）；且認定犯罪事實所憑之證據，雖不以直接證據為限，間接證據亦包括在
    內，然而無論直接證據或間接證據，其為訴訟上之證明，須於通常一般之人均不
    致有所懷疑，而得確信其為真實之程度者，始得據為有罪之認定，倘其證明尚未
    達到此一程度，而有合理之懷疑存在而無從使事實審法院得有罪之確信時，即應
    由法院為諭知被告無罪之判決（最高法院七十六年台上字第四九八六號判例參照
    ）。再告訴人之告訴，係以使被告受刑事訴追為目的，是其陳述是否與事實相符
    ，仍應調查其他證據以資審認（最高法院五十二年度台上字第一三００號判例參
    照）；被害人所述被害情形如無瑕疵可指，而就其他方面調查又與事實相符，則
    其供述始得為判決之基礎（最高法院三十二年度上字第六五七號判例參照）。
三、公訴人認被告甲○○涉有上開罪嫌，無非以：(1)被害人丙○○指述一萬八千元、
    一萬五千元之簽帳單係被告未經其同意盜刷信用卡等語，且有信用卡消費明細及
    簽帳單影本附卷可證；(2)客人買小姐出場有一定之費用，若丙○○欲買兩天，何
    以有一萬五千元與一萬八千元兩種不同之價格？且簽帳單上之簽名係供特約商店
    於持卡人消費簽帳時，用以核對筆跡，以確認身分之用，衡情當無授權他人代簽
    之理，資為論據。訊據被告甲○○固坦承：於上開一萬五千元及一萬五千元簽帳
    單上簽寫「丙○○」姓名之事實，惟堅決否認有冒刷信用卡、偽造文書之犯行，
    辯稱：前述一萬五千元及一萬八千元之簽帳單，係丙○○表示欲買其隔日及再次
    日出場，所同意刷卡支付之出場費，其連同當日之三萬三千四百元消費款刷卡列
    印簽單後，交付丙○○簽名，惟因丙○○喝醉，僅於三萬三千四百元之簽帳單簽
    名，即授權伊於該一萬五千元及一萬八千元之簽帳單上簽名，該二筆簽單實係經
    丙○○同意刷卡簽名，並非偽造文書等語。經查：
    (1)告訴人丙○○雖否認曾同意支付費用買被告次二日出場，及授權被告於一萬八
      千元及一萬五千元之簽單上簽名之事。然告訴人於當日消費時間（凌晨五點十
      分）屆滿時，仍要求被告留下陪伴之事實，業據告訴人自承：當天付完帳後，
      到ＫＴＶ不久，被告即被經理叫走，因其已付完帳，小姐沒坐滿檯就離開，其
      乃回舞廳理論（本院八十九年八月十七日訊問筆錄參照），... 當天係被告提
      議到錢櫃ＫＴＶ唱歌，但她一到就走，其回舞廳找人，但舞廳已下班了... 當
      時到達錢櫃ＫＴＶ時，其買被告場的時間已經到了，被告可以走了沒錯等語甚
      詳（本院八十九年九月十四日訊問筆錄參照），並經證人戊○結證稱：該舞廳
      買一場之時間算到凌晨五點十分等語明確（本院八十九年九月十四日訊問筆錄
      參照）。顯見告訴人支付三萬三千四百元之消費期限於八十八年四月二十五日
      凌晨五時十分屆至後，告訴人仍認自己已經付款而欲強留被告在場陪伴，且於
      被告執意離去後，復以被告未坐滿檯違約為由返回舞廳理論。由此觀之，告訴
      人主觀上顯有於時間屆至後繼續買被告出場，且自認已經付款之意甚明；是被
      告所辯：告訴人買單時已表明欲加買被告次二日出場，並指定出場費為一萬五
      仟元、一萬八千元等語，並非無據。至告訴人於本院審理期日雖堅稱：自己未
      允諾買被告次二日出場，更未同意支付該二筆一萬五千元、一萬八千元出場費
      云云；惟此不僅與其強留被告繼續作陪之客觀事實不符，且告訴人自陳：其那
      天有喝酒等語（本院八十九年十月二日訊問筆錄參照），並經證人即警員丁○
      ○到庭證稱：被告當天酒喝很多等語甚詳（本院八十九年十月二十三日審判筆
      錄參照），是不能排除告訴人於酒酣耳熱之狀態下允諾此二筆出場費後，自己
      於事後竟不復記憶之可能性。是不能單以告訴人事後否認此二筆帳款，即認被
      告有未經授權而偽造文書之犯罪事實。
    (2)漢宮舞廳買小姐出場一晚全場之費用為一萬零八百元，但告訴人買被告出場通
      常都表明支付一萬五千元，惟常遭被告超額刷卡買單，告訴人仍然簽名付款等
      情，業據告訴人陳述明確（本院八十九年八月十七日），足見該舞廳雖有一買
      小姐出場之公告價格，惟顧客仍可依自己意願決定買小姐出場之付款金額。是
      顧客以不同之金額指定買小姐出場二日，並非完全不可能之事；公訴人以該一
      萬五千元、一萬八千元金額不同一節，認不可能係買二日出場之費用云云，恐
      有誤會。又被告為丙○○刷卡買單時，曾告訴協助刷卡之小大班（經理之助理
      ）許靜瑩稱：告訴人要求其陪三天，要刷三筆帳，金額分別為三萬三千四百元
      、一萬八千元、一萬五千元等語，但因現場太忙，漏刷一萬五千元之帳款，最
      後才補刷，而第一筆之三萬三千四百元，因會計誤刷為三千三百四十元，發現
      後馬上補刷正確金額，而二時二十五分刷卡之二萬元，可能係會計聽錯誤刷之
      金額，該筆金額並未入帳等情，業據證人許靜瑩到庭證述明確（本院八十九年
      十月二十三日審判筆錄參照），核與被告所陳各節相符，堪信為真實。是告訴
      人雖提出其當日匯豐銀行信用卡刷卡時間明細表，指稱：當天凌晨二時十分刷
      一萬八千元，二時十六分刷三萬三千四百元，二時二十五分又刷二萬元、一萬
      五千元，其中二萬元因超額未能刷卡成功，如果其有意刷卡付款，應自行簽名
      等情；仍不能直接證明被告確係未經同意盜刷信用卡後偽造簽帳單。參以：證
      人許靜瑩於同日審判期日並指稱：刷卡列印三張簽單後，告訴人復要求其下樓
      喝酒，... 告訴人於三萬三千四百元簽單上簽名時，其詢及「你對小姐那麼好
      ，要幫她買兩天」時，告訴人稱從現在開始要被告作陪，... 告訴人簽完三萬
      三千四百元之簽帳單後，要其先滾蛋，並表明另兩張與小姐講好後，會讓小姐
      簽給舞廳報帳等情甚詳，更足見被告所辯非虛。
    (3)況告訴人丙○○自承：當日其於三樓酒店消費之九千元簽單，因自己簽名字跡
      太潦草，乃授權酒店幹部為其簽名等情明確（本院八十九年十月二十三日審判
      筆錄參照），並據其提出授權他人代簽之九千元簽帳單影本為證，益見告訴人
      曾因特殊考量授權他人於簽帳單上簽名。是公訴人認簽帳單係供持卡人簽名確
      認身分之用，應無授權他人代為簽名之理云云，顯與告訴人先前之客觀行為不
      符，實不足以該論斷，作為認定被告犯罪之依據。
    (4)至被告事後曾簽發面額三萬三千元之支票交付告訴人丙○○之事實，固據告訴
      人提出支票影本為證，且為被告所不爭；然此係因告訴人於支付次二日出場費
      後，被告未依約陪伴告訴人二日，乃要求被告返還該預付之二日出場費等情，
      業據證人即漢宮舞廳經理戊○到庭結證屬實（本院八十九年九月十四日訊問筆
      錄參照）。足見被告係因自己未依約於次二日連續陪伴告訴人出場，始同意返
      還該事先收取之二日出場費；是所為僅係被告因債務未履行於事後所為之民事
      返還價金行為，尚不能以此即謂被告已承認盜刷信用卡，冒名簽名之犯罪。
四、綜上所述，公訴人認被告犯罪，無非以告訴人之指訴，與經驗法則作為論斷之基
    礎。然告訴人之指訴與其客觀行為不符，已如前述；且依漢宮舞廳確允許顧客自
    由決定買小姐出場之價格，及告訴人曾任意授權他人於簽帳單上簽名之客觀事實
    ，本院實無從認定公訴人上開論斷（即一萬五千元與一萬八千元價格不同，不可
    能係二日之出場費，且簽帳單係供確認支用，當無授權他人代簽之理），已有高
    度之普遍妥當性；自不得單以告訴人所為欲使被告受刑事訴追目的之指訴，遽令
    被告負本件罪責。此外，復查無其他積極證據足資證明被告有公訴人所指之犯罪
    ，不能證明其犯罪，依照前開說明，應為被告無罪之諭知。
據上論斷，應依刑事訴訟法第三百零一條第一項，判決如主文。
本案經檢察官謝名冠到庭執行職務
中      華      民      國    八十九    年     十一     月      七      日
                                臺灣臺北地方法院刑事第八庭
                                    法  官  朱  瑞  娟
右正本證明與原本無異
如不服本判決，應於判決送達後十日內，向本院提出上訴狀。
                                    書記官  葉  金  發
中     華      民       國    八十九    年     十一     月       十七   日


司法院資訊處製作；財團法人民間司法改革基金會備份。
